【裁判字號】    90,易,306
【裁判日期】    900530
【裁判案由】    傷害
【裁判全文】
臺灣嘉義地方法院刑事判決                            九十年度易字第三六號
    公  訴  人  臺灣嘉義地方法院檢察署檢察官
    被      告  乙○○
                丙○○
                甲○○
右列被告因傷害案件，經檢察官提起公訴（九十年度偵字第一三七一號），本院判決
如左：
    主  文
乙○○傷害人之身體，處拘役參拾日，如易科罰金以佰元折算壹日。
丙○○傷害人之身體，處拘役參拾日，如易科罰金以佰元折算壹日。
甲○○無罪。
    事  實
一、乙○○係德昌電器行負責人，於民國九十年二月四日下午四時三十五分許，丙○○商請乙○○，前至其位在嘉義縣大林鎮上林里七鄰七二號住處，修理先前向乙○○所購買之冷凍櫃，惟在修理過程中，二人互起衝突，均基於普通傷害之犯意
    ，乙○○以徒手及以所有之手電筒一具，丙○○則以徒手，相互毆打，致乙○○
    受有顏面、頸部、胸部多處挫傷、擦傷之傷害，丙○○則受有頂頭部皮下瘀血二
    點五公分╳二公分、左胸皮下瘀血十公分╳三公分、右肘皮下瘀血三公分╳一點
    五公分、左背皮下瘀血四點五公分╳一點五公分、右上背皮下瘀血五公分╳一點
    五公分等傷害。
二、案經乙○○、丙○○訴由嘉義縣警察局民雄分局報請臺灣嘉義地方法院檢察署檢
    察官偵查起訴。
    理  由
壹、有罪部分：
一、訊據被告乙○○、丙○○均矢口否認有何前揭傷害犯行，被告乙○○辯稱：伊沒
    有打丙○○，只有擋下並抓住丙○○的手而已云云；被告丙○○則辯稱：伊沒有
    打乙○○，只有被打而已云云。經查：被告乙○○於前揭時日，確受有顏面、頸
    部、胸部多處挫傷、擦傷之傷害，而被告丙○○則受有頂頭部皮下瘀血二點五公
    分╳二公分、左胸皮下瘀血十公分╳三公分、右肘皮下瘀血三公分╳一點五公分
    、左背皮下瘀血四點五公分╳一點五公分、右上背皮下瘀血五公分╳一點五公分
    等傷害，分有嘉義市亞人醫院及行政院衛生署嘉義醫院所出具之診斷證明書各一
    紙在卷可佐。再參酌被告乙○○於偵查中業已自承：「（問：丙○○用何工具打
    你？）他是徒手，我以手電筒打他。」等語，並徵諸被告乙○○、丙○○二人，
    於警訊、偵查中，及本院審理時，均相互指訴他方毆打伊，顯見被告乙○○、丙○○二人前揭所受之傷害，確為他方毆打所致無訛。復按正當防衛必須對於現在
    不法之侵害始得為之，侵害業已過去，即無正當防衛。至彼此互毆，又必以一方
    初無傷人之行為，因排除對方不法之侵害而加以還擊，始得以正當防衛論。故侵
    害已過去後之報復行為，與無從分別何方為不法侵害之互毆行為，均不得主張正
    當防衛，最高法院三十年上字一０四０號判例可資參照。而本件被告乙○○、丙○○前揭所為，顯係無從分別何方為不法侵害之互毆行為，揆諸上開判例意旨，
    自均不得主張正當防衛至明。從而，本件事證已臻明確，被告乙○○、丙○○二
    人上開所辯，應屬事後卸責之詞，委無可採，渠等前揭傷害犯行，洵堪認定。
二、核被告乙○○、丙○○二人所為，均係犯刑法第二百七十七條第一項之罪。爰分
    別審酌被告二人之素行資料、智識程度、犯罪時所受刺激、犯罪之動機、目的、
    手段並非凶殘、造成乙○○受有顏面、頸部、胸部多處挫傷、擦傷之傷害，丙○○受有頂頭部皮下瘀血二點五公分╳二公分、左胸皮下瘀血十公分╳三公分、右
    肘皮下瘀血三公分╳一點五公分、左背皮下瘀血四點五公分╳一點五公分、右背
    皮下瘀血五公分╳一點五公分等傷害，及犯罪後，被告二人尚飾詞辯解，顯見渠
    等均無悔悟之心等一切情狀，分別就其所犯量處如主文所示之刑，並均依法諭知
    易科罰金之折算標準，以資懲儆。
貳、無罪部分即被告甲○○無罪部分：
一、公訴意旨：如起訴書關於被告甲○○涉犯刑法第二百七十七條第一項傷害罪行所
    載（如附件）。
二、按犯罪事實應依證據認定之，無證據不得推定其犯罪事實，刑事訴訟法第一百五
    十四條定有明文；再事實之認定應憑證據，如未能發現相當證據或證據不足以證
    明，自不能以推測或擬制之方法，以為裁判基礎，亦經最高法院著有四十年台上
    字第八十六號判例足按。
三、本件公訴意旨認為被告甲○○涉犯刑法第二百七十七條第一項傷害罪嫌，無非係
    以：被害人乙○○指訴，及其檢附之嘉義市亞人醫院所出具之診斷證明書一紙，
    為其論據。惟訊據被告甲○○堅決否認有何右揭犯行，辯稱：伊並沒有打乙○○
    ，當時伊在樓上睡覺，下樓時，他們已經打完了等語。
四、經查：被告甲○○並未就被告乙○○為任何告訴行為，核非本件之告訴人等情，
    此遍觀警卷及偵查卷宗即明，公訴人在起訴書內指被告甲○○為本件告訴人，容
    有誤會。再查：被告甲○○於前揭時、地，並未受任何傷害等情，此據其在警訊
    中，及本院審理時，供承明確。復查：被告乙○○與丙○○二人，乙○○身材較
    為壯碩，身高高於被告丙○○，被告丙○○則有輕微小兒麻痺，行動不便等情，
    此據本院於九十年四月十六日審理時當庭勘驗屬實，並製有筆錄在卷可按。則揆
    之被告乙○○、丙○○二人既有前揭互毆行為，且乙○○係手持手電筒，丙○○
    僅係徒手而已，且其行動不便，身材較為弱小等情，均見前述，則渠等二人互毆
    結果，被告丙○○自係居於弱勢，倘若被告甲○○當時亦有加入互毆，甲○○豈
    有不受任何傷害之理？再者，甲○○之配偶丙○○受有上開傷害，並提出本件告
    訴，若甲○○果有受傷害，又豈不前去醫院驗傷並提出告訴之理？除此之外，告
    訴人乙○○亦未能提出其他積極證據，以資佐證被告甲○○確有傷害伊之事實，
    故依前揭說明顯見，被告甲○○前揭所辯，並未毆打被告乙○○等語，應堪採信
    。此外，復查無其他積極證據足資證明，被告甲○○確有本件公訴意旨所指觸犯
    傷害罪之犯行，揆諸首開說明，本件既不能證明被告甲○○犯有傷害罪嫌，自應
    無罪之諭知。
據上論斷，應依刑事訴訟法第二百九十九條第一項前段、第三百零一條第一項、刑法
第二百七十七條第一項、第四十一條第一項前段、罰金罰鍰提高標準條例第一條前段
、第二條判決如主文。
本案經檢察官陳美君到庭執行職務
中      華      民      國    九十      年      五      月     三十     日
                                臺灣嘉義地方法院刑事第三庭
                                    法  官  王  漢  章
右正本證明與原本無異。
如不服本判決，應於判決送達後十日內向本院提出上訴狀( 應附繕本 )。
中      華      民      國    九十      年      五      月     三十     日
                                    書記官  李  文  政
附錄法條：
刑法第二百七十七條第一項
傷害人之身體或健康者，處三年以下有期徒刑、拘役或一千元以下罰金。


司法院資訊處製作；財團法人民間司法改革基金會備份。
